【裁判字號】    95,交簡上,3
【裁判日期】    951228
【裁判案由】    過失傷害
【裁判全文】
臺灣苗栗地方法院刑事判決             95年度交簡上字第3號
上  訴  人
即  被  告  丙○○
上列上訴人因過失傷害案件，不服臺灣苗栗地方法院苗栗簡易庭
95年度苗交簡字第41號，中華民國95年2 月27日第1 審簡易判決
（起訴案號：94年度偵字第3586號），提起上訴，本院判決如下
：
    主  文
原判決撤銷。
丙○○犯過失傷害罪，累犯，處罰金銀元貳拾元即新台幣陸拾元
，如易服勞役，以銀元壹佰元即新台幣參佰元折算壹日。
    犯罪事實
一、丙○○曾因毒品危害防制條例案件，於93年11月22日經臺灣
    苗栗地方法院判處有期徒刑2 月，如易科罰金以300 元折算
    1 日確定，並於於94年3 月3 日易科罰金執行完畢。
二、丙○○於94年7 月7 日上午11時30分許，駕駛車號T4-6095
    號自用小貨車，沿苗栗縣公館鄉苗25線由北往南方向行駛，
    行經該路段玉谷村10-1號前之交岔路口，應注意車前狀況且
    行經交岔路口須減速慢行，竟疏未注意右側有來車，即貿然
    高速通過該路口；適甲○○騎乘腳踏車沿產業道路由西往東
    往鶴岡村7 鄰住處方向行駛，亦疏未注意幹線道路有來車即
    貿然穿越該交岔路口，導致丙○○車右前方保險桿撞擊腳踏
    車左側中間三角鐵部位，甲○○身體彈起頭部撞及小貨車右
    前方擋風玻璃後彈落路邊，受有頭部外傷、右側額葉腦挫傷
    併出血、左頰裂傷、左耳裂傷、腹部鈍挫傷疑內出血及左側
    大腿骨骨折、休克之傷害。丙○○於肇事後，偵查犯罪機關
    未發覺犯罪前，協同被害人至醫院就醫，並向到場處理員警
    劉文國自首犯罪，接受裁判。
三、案經甲○○乙○○訴由苗栗縣警察局苗栗分局報告臺灣苗栗
    地方法院檢察署檢察官偵查後起訴。
    理    由
壹、認定犯罪事實所根據的證據及理由
一、被告於偵、審中對於上述犯罪事實均坦白認罪。
二、證人即被害人之父乙○○偵查中亦有明確證述。
三、本案並經檢察官前往現場勘驗模擬，製有勘驗筆錄及拍照存
    證，其勘驗模擬結果顯示：被告當時如有注意車前狀況，應
    可注意到右側的被害人來車。
四、此外，還有協和醫院及台中榮民總醫院診斷證明書各1 份、
    道路交通事故現場圖及調查報告表各1 份、現場相關照片共
    7 張，附於卷中可為佐證。
五、綜上所述，本件事證明確，被告犯行，可以認定。
貳、撤銷改判的理由
一、撤銷原判決的理由
（一）被告已與被害人甲○○達成和解，依照和解結果，以分期
      之方式總共賠償被害人甲○○新台幣20萬元，而於本院審
      理中已全部清償完畢。惟原審對此有利被告之事項，未及
      斟酌，容有未洽。
（二）被告行為後，刑法及相關法律已有所修正施行，原審亦未
      及比較適用。
（三）基於以上所述，本件應撤銷原判決，由本院自為判決。
二、自為判決的論罪科刑理由：
（一）被告行為後，刑法、罰金罰鍰提高標準條例均於民國95年
      7 月1 日修正施行，其修正施行之條文中與本案有關，且
      應與修正施行前之規定比較有利被告與否者，並其於本案
      比較結果，說明如下：
    1.刑法第33條：關於罰金最低額，修正施行前，罰金為（銀
      元）1 元以上，經依罰金罰鍰提高標準條例第1 條前段提
      高罰金（最高提高倍數為10倍）並依現行法規所定貨幣單
      位折算新台幣條例第2 條折算為新台幣金額，與修正施行
      後比較：罰金改為新台幣1000元以上，以百元計算之，應
      以修正施行前，有利於被告。
    2.刑法第42條：關於罰金易服勞役，刑法修正施行前，係以
      1 元以上、3 元以下折算1 日，最長不得逾6 個月，經依
      修正施行前之罰金罰鍰提高標準條例第2 條規定，提高其
      折算數額，並依現行法規所定貨幣單位折算新台幣條例折
      算為新台幣金額，最高係以新台幣900 元折算1 日。刑法
      修正施行後，最高係以新台幣3000元折算1 日，最長不得
      逾1 年。故如所科罰金在新台幣540,000 元以下，因易服
      勞役期間不超過修正施行前之6 個月最長期限，且每日易
      服勞役之數額又較高，應以修正施行後之規定，有利於行
      為人。反之，則以修正施行前之規定，有利於行為人。
    3.刑法第47條第1 項：修正施行後，累犯加重規定，限於故
      意再犯有期徒刑以上之罪，修正施行前（第47條無第2 項
      ）則無此限制，本件被告本係過失犯罪，應以修正施行後
      之規定，有利於行為人。
    4.刑法第62條：修正施行後，自首減輕其刑之規定，由修正
      施行前之必減輕，修正為「得」減輕，故以修正施行前之
      規定有利於行為人。
    5.刑法第67條：修正施行後，罰金有加重或減輕之情形時，
      就其最高度及最低度同時加重之，與修正施行前比較：罰
      金之加重、減輕僅加重、減輕其最高度（修正施行前刑法
      第68條），關於罰金之加重部分，應以修正施行前有利於
      被告，關於罰金之減輕部分，應以修正施行後有利於被告
      。
    6.依本件被告之犯罪情形及本院就刑之加重、減輕及量刑之
      審酌結果（詳後），以上各項修正施行，應以罰金最低額
      之規定對被告有最大之實際影響（因本件被告與被害人已
      達成和解，宜從輕量刑）。而關於此條文之比較情形，已
      如上述。故綜合上述一切情形，本案比較修正施行前後規
      定之結果，應以修正施行前之規定，有利於被告，而應依
      刑法第2 條第1 項前段適用修正施行前之規定。
    7.其他說明：
      至於刑法施行法第1 條之1 第1 項、第2 項前段，立法目
      的在於將刑法分則條文之罰金單位由原先的銀元，改為新
      台幣，而不變動其罰金之最高度，以配合刑法總則中第33
      條第5 款關於罰金單位之修正（因提高30倍又將單位改為
      新台幣，等同原條文適用罰金罰鍰提高標準條例第1 條前
      段提高罰金最高度，再折算為新台幣），解釋上不屬於刑
      法第2 條第1 項刑罰法律有變更之情形，僅係罰金計算單
      位之修正，故無須比較修正前後之法律，而應直接適用裁
      判時有效施行之現行法（除有法律特別規定，司法者本應
      適用現時有效施行之法律）。
（二）承上說明，被告的行為是犯刑法第284 條第1 項的過失傷
      害罪。
（三）被告有犯罪事實欄首段受刑罰宣告及執行之情形，其於受
      有期徒刑之執行完畢後，5 年內再犯本件有期徒刑以上之
      罪，已構成修正前刑法第47條之累犯，故應依該條加重其
      刑。
（四）被告於肇事後，偵查犯罪機關未發覺犯罪前，協同被害人
      至醫院就醫，並向到場處理員警劉文國自首犯罪，此經證
      人即員警劉文國於檢察官訊問時證述甚明（偵卷第34頁背
      面），其符合修正前刑法第62條之規定，故應依該條規定
      減輕其刑。
（五）本件被告之犯行同時有前述刑罰加重及減輕事由，應依刑
      法第71條規定，予以先加後減。
（六）審酌本件被告已經與被害人達成和解，告訴人即被害人之
      父於本院審理中已表明願意原諒被告，並希望本院從輕量
      刑（本院卷第37頁），如本案尚在第一審審理中，本得由
      告訴人撤回告訴而為不受理判決；如非被告在5 年內有徒
      刑執行之紀錄，亦可宣告緩刑以啟自新，惟本件目前已屬
      上訴審程序，且被告亦有前述受刑罰執行情形，依法已不
      得撤回告訴，亦無法宣告緩刑。為有利於促進相關類似案
      件被害人能夠盡量獲得被害人實質賠償，並肯定被告於本
      案對於和解之努力，及本案其他等一切情狀，故量處如主
      文所示的刑罰，並依法定其易服勞役之標準。
、適用之法律
一、刑事訴訟法第455 條之1 第1 項、第3 項、第369 條第1 項
    前段、第364 條、第299 條第1 項前段。
二、刑法第2 條第1 項前段、第284條第1項。
三、修正前刑法第47條、第62條、第42條第2項。
四、修正前罰金罰鍰提高標準條例第2條
五、刑法施行法第1條之1第1、2項。
六、現行法規所定貨幣單位折算新台幣條例第2條。
本案經檢察官黃棋安到庭執行職務。
中    華    民    國  95    年    12    月    28      日
                  刑事第一庭  審判長法  官  蔡 志 宏
                                    法  官  顧 正 德
                                    法  官  羅 貞 元
以上正本證明與原本無異。
本件不得上訴。
                                    書記官  楊 慧 萍
中    華    民    國    96    年    1     月    2     日


司法院資訊處製作；財團法人民間司法改革基金會備份。
